臺灣臺中地方法院行政訴訟判決
111年度交字第28號
原      告  譽臨環保有限公司

代  表  人  洪琦雯  
被      告  臺中市交通事件裁決處
                      設臺中市○○區○○○路00號
代  表  人  黃士哲    住同上
訴訟代理人  黃曉妍律師
上列當事人間交通裁決事件，原告不服被告民國110年12月30日
中市裁字第68-CX0000000A號裁決書，提起行政訴訟，本院判決
如下：
    主  文
原告之訴駁回。
訴訟費用新臺幣參佰元由原告負擔。
    事實及理由
一、程序事項：按行政訴訟法第237 條之7 規定，交通裁決事件
    之裁判，得不經言詞辯論為之。本件屬交通裁決事件，依兩
    造所述各節及卷內資料其事證已臻明確，本院認無經言詞辯
    論之必要，爰不經言詞辯論而為判決。
二、事實概要：原告所有號牌HAB-5386號自用半拖車(下稱系爭
    車輛）於民國110年10月17日10時37分許，行經新北市五股
    區臺64線(8.8公里處)，因「任意迫近迫使他車讓道(處車主
    )」之違規行為，遭民眾於110年10月17日檢具事證檢舉，經
    新北市政府警察局蘆洲分局（下稱舉發機關）員警認定該車
    違反道路交通管理處罰條例第43條第4項之規定，逕行對車
    主即原告掣開第CX0000000號舉發違反道路交通管理事件通
    知單。被告續於110年12月30日以中市裁字第68-CX0000000A
    號裁決書（下稱原處分），依道路交通管理處罰條例第43條
    第4項及「違反道路交通管理事件統一裁罰基準表」之規定
    ，按期限內到案之基準，裁處原告第1階段吊扣汽車牌照6個
    月。
三、原告主張略以：原告雇用訴外人前除要求提出相關資料證明
    具合格駕駛執照且遵守交通規則，並確認訴外人並無重大交
    通違規紀錄後，始錄用之。且原告聘用員工若有產生交通違
    規事項，均有進行公告宣導程序，原告已就訴外人之雇用已
    善盡選任監督之責，係原告並無故意或過失，不應受罰；道
    路交通管理處罰條例第43條第1、4項明文以汽車駕駛人作為
    處罰對象，應限於違規之汽車駕駛人同時為汽車之所有人時
    ，始有適用，亦即公司聘請司機基於僱傭契約關係而駕駛該
    汽車致使違規「汽車駕駛人」及「汽車所有人」不同時，應
    不包括在內。本案裁處條例吊扣汽車牌照6個月違反比例原
    則等語，並聲明：原處分撤銷，訴訟費用由被告負擔。
四、被告答辯則以：
  ㈠本件應適用之法律依據為道路交通管理處罰條例第43條第4項
    、第7條之1、道路交通安全規則第91條第1項第6款及第2項
    、第94條第1項及第3項、第98條第1項第6款等規定。
  ㈡案經轉據舉發機關110年12月7日新北警蘆交字第1104458649
    號函說明略以：「...三、本案係民眾於110年10月17日10時
    37分許於五股區臺64線(西行8.8K處)，發現不詳人士駕駛HA
    B-5386號自用半拖車任意以迫近迫使他車讓道之違規情事，
    並於110年10月17日檢具事證提出證據，嗣本分局審視採證
    相關資料核違規屬實，爰依法掣單舉發。」
  ㈢次查舉發機關檢附之光碟影像，確認如下：民眾行車紀錄畫
    面時間2021/10/1710：37：10時，檢舉車輛(下稱：該車)行
    駛於新北市五股區臺64線(西行8.8K處)內側車道，號牌HAB-
    5386自用半拖車(下稱：系爭車輛)行駛於該車右側，該車超
    越系爭車輛後，變換至外側車道，10：37：24時該車偏離車
    道行駛，10：37：26時，系爭車輛自畫面左側出現，並向右
    變換至外側車道，切入該車與案外白色自小客車間，此時該
    車與前方案外白色自小客車間距約10尺(1組白實線)。
　㈣「道交條例」第43條第1項第3款係對汽車駕駛人任意以迫近
    、驟然變換車道或其他不當方式，迫使他車讓道之違規行為
    處以罰鍰及當場禁止其駕駛，同條第4項前段則係規定吊扣
    汽車所有人汽車牌照6個月之併罰規定，前者係對「駕駛人
    」超速違規之裁罰，後者是對汽車「所有人」課予對汽車使
    用方式、用途、供何人使用等加以篩選控制、監督管理之行
    政法上義務，違反時所為之裁罰，兩者規範目的、處罰種類
    及處罰客體亦不相同。原告陳稱公司聘請司機駕駛系爭車輛
    致使違規，於「汽車駕駛人」及「汽車所有人」不同時，無
    上揭法條適用，乃對法有誤解。 
　㈤「道交條例」第43條第4項之立法目的，係考慮汽車所有人擁
    有支配管理汽車之權限，是對於汽車之使用方式、用途及供
    何人使用等事項，均得加以篩選控制，是其對於汽車之使用
    者應負有監督該使用者具備法定資格及駕駛行為合於交通安
    全管理規範之公法上義務，藉以排除汽車所有人放任其所有
    之汽車供人恣意使用，徒增危害道路交通安全之風險，並且
    督促汽車所有人勿輕易提供汽車予可能危險駕駛之人，藉以
    遏止嚴重違規，確保公眾生命、身體、財產之安全。查原告
    提供之證物，實際駕駛人劉萬國屢次違規違反「道交條例」
    ，原告卻僅以事後公告、輕微罰款之消極方式管理，並未對
    實際駕駛人施以預防性之監督管理，於明知實際駕駛人劉萬
    國屢有輕忽、違反「道交條例」之前例，卻仍允准其駕駛係
    爭車輛，而有放任不適任駕駛人恣意使用係爭車輛之過失等
    語，並聲明：原告之訴駁回，訴訟費用由原告負擔。
五、本院之判斷：
  ㈠按「汽車行駛時，不得任意以迫近、驟然變換車道或其他不
    當方式，迫使他車讓道。」、「汽車駕駛人，駕駛汽車有下
    列情形之一者，處新臺幣6 千元以上2 萬4 千元以下罰鍰，
    並當場禁止其駕駛：三、任意以迫近、驟然變換車道或其他
    不當方式，迫使他車讓道。」、「汽車駕駛人有第1項第1款
    至第4 款或前項行為者，並吊扣該汽車牌照3 個月；經受吊
    扣牌照之汽車再次提供為違反第1項第1 款、第3 款、第4 
    款或前項行為者，沒入該汽車。」、「汽車駕駛人有下列各
    款所列條款之一者，除依原條款處罰鍰外，並予記點：三、
    有第43條. . . 情形之一者，各記違規點數3 點。」、「汽
    車駕駛人，有下列情形之一者，應接受道路交通安全講習：
    三、有第43條規定之情形。」，道路交通安全規則第91條第
    2項、道路交通管理處罰條例第43條第1項第3 款、第4項、
    第63條第1項第3 款及第24條第1項第3 款分別定有明文。
  ㈡原告雖主張，原告已就訴外人之雇用已善盡選任監督之責，
    係原告並無故意或過失，不應受罰云云，惟查：
    ⒈本件舉發經過依舉發機關110年12月7日新北警蘆交字第110
      4458649號函說明略以：「...三、本案係民眾於110年10
      月17日10時37分許於五股區臺64線(西行8.8K處)，發現不
      詳人士駕駛HAB-5386號自用半拖車任意以迫近迫使他車讓
      道之違規情事，並於110年10月17日檢具事證提出證據，
      嗣本分局審視採證相關資料核違規屬實，爰依法掣單舉發
      。」等語（見本院卷第125-127頁）。
    ⒉經本院勘驗調查舉發機關提供之採證光碟，製成勘驗筆錄
      附卷為證（見本院卷第151頁），勘驗結果為：民眾行車
      紀錄畫面時間2021/10/17 10：37：10時至10：37：32時
      ，檢舉車輛(下稱該車)行駛於新北市五股區臺64線(西行8
      .8K處)內側車道，號牌HAB-5386自用半拖車(下稱系爭車
      輛)行駛於該車右側之外側車道，該車超越系爭車輛後，
      變換至外側車道，系爭車輛自畫面左側出現，顯示右側方
      向燈並向右變換至外側車道，並直接插入該車與其前方白
      色自小客車之間，此時該車與前方其前方白色自小客車間
      距約1組車道線之距離，該車被迫向右偏離車道行駛。
    ⒊依上開舉發經過及勘驗結果可知，於上開時、地檢舉民眾
      車輛行駛於內側車道，之後變換至外側車道，而系爭車輛
      未保有適當距離之情形下，由內側車道與該車不到1組車
      道線之距離（約10公尺）直接變換至外側車道，致使該車
      遭擠壓，被迫向右閃避讓行等情，顯見系爭車輛確有於上
      開時、地，自該車左方，以迫近之方式，迫使該車讓道之
      事實。又車輛於行駛道路時，近距離逼近他車之行為，已
      屬危害道路安全之行徑，依經驗法則，一般人在遭遇他車
      以貼近之方式逼車，自然會採取減速等方式，讓道給逼車
      者先行，以避免兩車發生碰撞，而系爭車輛於不到10公尺
      之距離下變換車道，以近距離貼近該車，其主觀上已可預
      見該車可能以讓道方式避免危險，然系爭車輛駕駛執意持
      續向右逼近該車行駛，擠壓該車讓行，顯可預見將造成該
      車可能以讓道方式避免危險，其主觀上具有故意或有認識
      過失之歸責事由至明。
　　⒋再按道路交通管理處罰條例第43條第4 項規定之文義以觀
      ，其吊扣汽車牌照之對象係「違規之汽車牌照」，並無違
      規汽車駕駛人應與汽車所有人為同一人始能吊扣汽車牌照
      之限制，考其立法目的，係慮及汽車所有人擁有支配管領
      汽車之權限，對於汽車之使用方式、用途、供何人使用等
      ，得加以篩選控制，並擔保其汽車之使用者具備法定資格
      及駕駛行為合於交通管理規範之義務，否則無異縱容汽車
      所有人放任其所有之汽車供人恣意使用，徒增道路交通之
      風險，殊非事理之平。是以道路交通管理處罰條例第43條
      第1 項第3 款、第4 項規定「吊扣汽車牌照」之處分，應
      係針對汽車所有人所設之特別規定，在汽車駕駛人與汽車
      所有人不同時，即係採併罰規定。故原告主張路交通管理
      處罰條例第43條第1、4項明文以汽車駕駛人作為處罰對象
      ，應限於違規之汽車駕駛人同時為汽車之所有人時，始有
      適用云云，即屬對於法規有所誤認，不足採信。
　　⒌又原告提出職業汽車駕駛執照、勞動契約、原告公司歷次
      公告事項（見本院卷第39-49頁）主張公司已善盡車主選
      任監督之責，然原告除有於公司公告駕駛人違規情事並請
      駕駛人簽名外，未見原告對於其員工事前有何道路安全及
      交通法規之相關教育訓練，亦即原告未為預防性之監督管
      理措施，足見原告未盡使其駕駛行為合於交通規範及監督
      控管之責，既未能提出充足反證推翻之，則其主張其已善
      盡監督之責而無過失，自無可採。
　　⒍至於原告請求傳證人劉國萬到庭證述原告對於他人使用汽
      車之用途及方式，已善盡監督義務云云，惟查，本院已認
      定原告對於員工教育訓練，具有過失，已詳如前述，故本
      院認已傳劉國萬到庭作證之必要，併此敘明。
  ㈢綜上所述，原告違規事證明確，被告依法所為原處分並無違
    誤，原告訴請撤銷，為無理由，應予駁回。
六、本件事證已臻明確，兩造其餘主張及陳述，經核於判決結果
    不生影響，爰不逐一論列，附此敘明。
七、本件第一審裁判費為300 元，應由原告負擔，爰確定第一審
    訴訟費用額如主文第2 項所示。
據上論結，本件原告之訴為無理由，依行政訴訟法第237 條之7
、第98條第1 項前段、第237 條之8 第1 項，判決如主文。
中　　華　　民　　國　　111 　年　　9 　　月　　2 　　日
　　　　　　　　　行政訴訟庭　法　官　楊萬益
以上正本證明與原本無異。
如不服本判決，應於判決送達後20日內，向本院提出上訴狀並表
明上訴理由（原判決所違背之法令及其具體內容或依訴訟資料可
認為原判決有違背法令之具體事實），其未表明上訴理由者，應
於提出上訴後20日內向本院補提理由書（上訴狀及上訴理由書均
須按他造人數附繕本，如未按期補提上理由書，則逕予駁回上訴
），並應繳納上訴裁判費新臺幣750元。
中　　華　　民　　國　　111 　年　　9 　　月　　2 　　日
　　　　　　　　　　　　　　　書記官　林柏名